臺灣高等法院民事判決　　　　　　　　99年度上易字第1161號
　　上　訴　人　嚴　維
　　被上訴人　　台灣中小企業銀行股份有限公司
　　法定代理人　羅澤成
　　訴訟代理人　林緯
上列當事人間債務人異議之訴事件，上訴人對於中華民國99年11
月9日台灣台北地方法院99年度訴字第3755號第一審判決提起上
訴，經本院於100年1月19日言詞辯論終結，判決如下：
    主    文
上訴駁回。
第二審訴訟費用由上訴人負擔。
    事實及理由
一、上訴人起訴主張：
  (一)如附表所示之房屋（下稱系爭建物）為上訴人之被繼承人即
    上訴人父親嚴譚富所有，嚴譚富過世後，由上訴人與胞兄即
    訴外人嚴森共同繼承（其餘繼承人拋棄繼承），上訴人未曾
    以系爭建物向銀行抵押貸款，上訴人並未積欠銀行任何款項
    ，嚴森雖積欠國稅局新臺幣（下同）4,365,879 元綜合所得
    稅，惟國稅局並未禁止處分系爭建物或欲拍賣系爭建物。訴
    外人王雪蘋係嚴森之前的女友，已未來往許久，被上訴人可
    能偽造1份王雪蘋以系爭建物向銀行抵押貸款之貸款契約，
    並持向法聲請強制執行，且假扣押聲請狀所附借據及授信約
    定書上的嚴譚富簽名，好像不是嚴譚富親簽，上訴人對上面
    所蓋的嚴譚富印文則無印象。系爭建物登記謄本之他項權利
    部並未有銀行名義之記載，足證系爭建物並未向銀行設定抵
    押貸款，縱附表所示國興路48號6樓之1的房屋與銀行有糾紛
    ，銀行亦僅得聲請拍賣此房屋，而與其餘兩個建物無涉。依
    民法第758條規定，未經登記之貸款契約是無效的，且借款
    人須與房屋所有權人同一，貸款契約既是偽造，國稅局也未
    禁止處分，被上訴人之債權即不存在，被上訴人請求之事由
    業已消滅。台灣士林地方法院（士林地院）寄給嚴譚富之開
    庭通知地址寫錯，嚴譚富未收到通知，直到國興路之房子被
    查封貼上封條以後，嚴譚富才知道有訴訟案件。嚴森未住在
    戶籍地址，他沒有收到開庭通知。士林地院按照被上訴人單
    方說詞而判決確定，理由不是很充足。綜上，被上訴人所持
    執行名義既無確定判決同一之效力，於執行名義成立前，被
    上訴人之債權又已不存在，自不得據以聲請強制執行，爰依
    強制執行法第14條第2項提起本件訴訟等語。
  (二)上訴聲明：
    1.原判決廢棄。
    2.台灣台北地方法院99年度司執字第24947 號給付借款強制
      執行程序應予撤銷。
二、被上訴人則以：
  (一)系爭強制執行程序之執行名義為士林地院88年度訴字第102
    號民事確定判決，並由台灣台北地方法院（下稱台北地院）
    於88年12月2日換發北院文八十八民執黃一九二一八字第
    47364 號債權憑證，並非無確定判決效力之執行名義。上訴
    人雖主張其被繼承人嚴譚富並未就本件債權為保證云云，惟
    此抗辯事由應於上述執行名義成立前主張，一經判決確定即
    生既判力，當事人之繼受人（繼承人）亦為既判力所及，除
    有再審之事由外，應不得再就本案為起訴，是上訴人之主張
    ，洵無理由等語，資為抗辯。
  (二)答辯聲明：上訴駁回。
三、兩造不爭之事實：
    上訴人主張被上訴人以上訴人、嚴森、王雪蘋為債務人，聲
    請台北地院民事執行處對渠等財產強制執行，並由台北地院
    民事執行處以99年度司執字第24947號給付借款強制執行事
    件受理，且已對系爭建物執行查封之事實，業經原審法院調
    閱上開強制執行事件卷宗核閱屬實，堪信屬實。
四、兩造爭執點之論述：
    上訴人主張其被繼承人嚴譚富未積欠被上訴人債務，被上訴
    人所持執行名義無確定判決同一之效力，於執行名義成立前
    ，被上訴人之債權已不存在，不得據以聲請強制執行，依強
    制執行法第14條第2項規定，提起本件訴訟等語。被上訴人
    則否認之，並以前揭情詞置辯。是本件所應審究者，厥為：
    (一)系爭強制執行程序之執行名義為何？(二)被上訴人對於上訴
    人之被繼承人嚴譚富有無債權存在？(三)上訴人應否對其被繼
    承人嚴譚富所遺債務負償還之責？(四)上訴人依強制執行法第
    14條第2項規定，提起本件訴訟，有無理由？茲析述如下：
    (一)系爭強制執行程序係被上訴人執台北地院88年12月2日北
      院文八十八民執黃一九二一八字第47364號債權憑證為執
      行名義，向台北地院民事執行處聲請對上訴人及訴外人王
      雪蘋、嚴森之財產強制執行，而依該債權憑證所載，被上
      訴人先前係以士林地院88年度訴字第102號民事判決及確
      定證明為執行名義，向台北地院民事執行處聲請對訴外人
      王雪蘋、嚴森、嚴譚富之財產強制執行，因執行顯無實益
      而核發該債權憑證，是被上訴人對嚴譚富所取得之執行名
      義為民事確定判決。從而，系爭強制執行程序之執行名義
      非屬強制執行法第14條第2項所定之無確定判決同一效力
      之執行名義。
    (二)經原審法院依職權調取士林地院88年度訴字第102 號民事
      卷宗，查明嚴譚富確為該清償債務事件之被告無誤，且曾
      於該訴訟程序中收受開庭通知書，然其從未提出答辯（狀
      ），否認其為訴外人王雪蘋之連帶保證人，或主張其遭冒
      名，堪認嚴譚富應為連帶保證人無誤。上訴人主張嚴譚富
      未收受開庭通知，法院送達開庭通知之地址為台北市○○
      路○段311巷19號之2，但正確地址即戶籍地應為台北市○
      ○路○段311巷19號3 樓云云（見上訴人第二份補充說明）
      。依士林地院88年度訴字第102號影印卷附之嚴譚富戶籍
      謄本所示，其住址確為台北市○○路○段311巷19之2號，
      上訴人主張嚴譚富未收受開庭通知書，即不可採。被上訴
      人既經士林地院88年度訴字第102號清償債務事件，對上
      訴人之被繼承人嚴譚富取得前開民事確定判決，其對於嚴
      譚富有債權存在應無疑義，上訴人執前開事由，主張其被
      繼承人嚴譚富非被上訴人之債務人云云，要無足採。
    (三)嚴譚富係於95年7月9日死亡，其繼承人有嚴森（長男）、
      嚴明（次男）、嚴維（三男），而訴外人嚴明已向台北地
      院家事法庭陳報拋棄繼承，經台北地院以95年度繼字第
      1264號准予備查，有台北地院家事法庭99年2月26日北院
      隆家事95年度繼字第1264號函及戶籍謄本在上開執行卷可
      稽（見台北地院99年度司執字第24947號影印卷第6至10頁
      ）。上訴人既繼承其被繼承人嚴譚富遺產，自應就嚴譚富
      所遺債務負償還之責。
    (四)如前所述，被上訴人所執以聲請系爭強制執行程序之執行
      名義係民事確定判決，並非強制執行法第14條第2項所定
      之執行名義，自無強制執行法第14條第2項之適用，上訴
      人依該條項規定，請求撤銷台北地院99年度司執字第
      24947號強制執行程序，自無理由。此外，上訴人亦未舉
      證證明系爭強制執行程序之執行名義成立「後」，有何消
      滅或妨礙債權人請求之事由發生（所謂消滅債權人請求之
      事由，係指足以使執行名義之請求權及執行力消滅之原因
      事實，如清償、提存、抵銷、免除、混同、債權之讓與、
      債務之承擔、解除條件之成就、和解契約之成立，或類此
      之情形，始足當之。至所稱妨礙債權人請求之事由，則係
      指使依執行名義所命之給付，罹於不能行使之障礙而言）
      ，亦難認上訴人之訴有理由。
五、綜上所述，上訴人主張依強制執行法第14條第2項規定，請
    求撤銷台北地院99年度司執字第24947號強制執行程序，為
    無理由，應予駁回。是則原審為上訴人敗訴之判決，於法並
    無違誤。上訴意旨指摘原判決不當，求予廢棄改判，為無理
    由，應予駁回。
六、本件事證已臻明確，兩造其餘攻擊防禦方法，經審酌後，或
    與本件無涉，或與判決結果不生影響，毋庸一一論列。
七、據上論結，本件上訴為無理由，依民事訴訟法第449條第1項
    、第78條，判決如主文。
中    華    民    國  100    年    1    月     31     日
                  民事第二庭
                      審判長法  官  吳謙仁
                            法  官  李瓊蔭
                            法  官  蘇瑞華
正本係照原本作成。
不得上訴。
中    華    民    國   100    年    1     月    31    日
                            書記官  賴以真
附表：
1.臺北市中山區○○○路○段59巷22號2樓之1（基地坐落：臺北
  市○○區○○段451地號）。
2.臺北市○○區○○路2段311巷19號3樓（基地坐落：臺北市○
  ○區○○段四小段640地號）。
3.臺北市○○區○○路（原路名：克難街）48號6樓之1（基地坐
  落：臺北市○○區○○段一小段74地號）。